臺灣臺北地方法院民事判決　　　　　　 96年度勞小上字第8號
上　訴　人　甲○○
被　上訴人　乙○○
上列當事人間請求給付獎金事件，上訴人對於中華民國96年4月
25日本院臺北簡易庭所為96年度北勞小字第6號第一審判決提起
上訴，本院判決如下：
    主  文
上訴駁回。
第二審訴訟費用新臺幣壹仟伍佰元由上訴人負擔。
    事實及理由
一、按關於請求給付金錢或其他代替物或有價證券之訴訟，其標
    的金額或價額在新台幣（下同）10萬元以下者，適用本章所
    定之小額程序。又對於小額訴訟第一審裁判之上訴或抗告，
    非以其違背法令為理由，不得為之。是其上訴狀內應記載上
    訴理由，表明下列各款事項：(一)原判決所違背之法令及其具
    體內容。(二)依訴訟資料可認為原判決有違背法令之具體事實
    ，民事訴訟法第436條之8第1項、第436條之24第2項、第436
    條之25分別定有明文。又依同法第436條之32第2項規定準用
    同法第468條及469條第1款至第5款規定，判決不適用法規或
    適用不當者，為違背法令；判決有同法第469條第1款至第5
    款所列情形之一者，為當然違背法令。且按小額程序之第二
    審判決，依上訴意旨足認上訴為無理由者，得不經言詞辯論
    為之，民事訴訟法第436條之29第2款亦有明定。
二、本件上訴人上訴意旨略以：伊於原審起訴時，除指明伊受僱
    於被上訴人、請求被上訴人依約給付招生獎金外，並聲請傳
    喚證人李佳穎、黃筠筑、陳嘉妤、譚清蓮、林金生，以資證
    明伊確實受僱於被上訴人並至各國中學校執行招生事宜。惟
    原審未傳喚前揭證人，即逕以訴外人李宗奭發送予被上訴人
    之簡訊，遽認伊係受僱於李宗奭而非被上訴人，顯屬率斷，
    該簡訊僅能推得薪資係由李宗奭所給付，尚無以之推知兩造
    間無僱傭關係存在，且伊與李宗奭間有無僱傭契約，核與兩
    造間是否成立僱傭契約，亦屬二事，原審以伊受僱於李宗奭
    ，即遽認伊之訴為無理由，有判決不備理由之違法。且僱傭
    契約之成立，不以成立書面為必要，自有傳喚前揭證人之必
    要。上訴人已於原審聲請傳喚證人，惟原審未加採認，復未
    依民事訴訟法第226條第2項、第3項、第286條之規定，於判
    決書事實及理由項下記載未採上訴人所請之理由，遽該兩造
    間並無僱傭關係，顯有違反經驗法則、論理法則及證據法則
    之違法，而有民事訴訟法第468條所定「判決不適用法規或
    是用不當者」之違背法令。爰提起上訴，並聲明：原判決廢
    棄，被上訴人應給付上訴人新台幣（下同）60,000元，及自
    起訴狀繕本送達翌日起至清償日止，按年息5%計算之利息。
三、上訴人雖主張原審未傳訊證人，即逕認兩造間並無僱傭關係
    ，顯違反經驗法則、論理法則及證據法則，且原判決未於事
    實理由欄下記載未採上訴人所請之理由，有「判決不適用法
    規或適用不當」之違法。按，得心證之理由，應記明於判決
    ；判決，應作判決書，記載事實、理由。事實項下，應記載
    言詞辯論時當事人之聲明，並表明其聲明為正當之攻擊或防
    禦方法要領，理由項下，應記載關於攻擊或防禦方法之意見
    及法律上之意見。民事訴訟法第222條第4項、第226條第1項
    第5款、第6款、第2項、第3項固有明定，惟小額訴訟之判決
    書本得僅記載主文，就當事人有爭執事項，於必要時得加記
    理由要領，民事訴訟法第436之18第1項亦有明文。經查：
  1.本件上訴人於原審起訴請求判命被上訴人應給付60,000元及
    其利息，乃關於金錢之請求且其金額在10萬元以下，依民事
    訴訟法第436條之8之規定，屬小額訴訟之範疇。而依其訴訟
    之性質，既應優先適用民事訴訟法第二編第四章小額訴訟程
    序之規定為之，是原判決依民事訴訟法第436條之18之規定
    ，既已記載主文及理由要領，復敘明兩造之聲明、主要之攻
    擊防禦方法以及法院論斷之理由，核已與同法第226條等規
    定無違。上訴人執此主張原判決未依民事訴訟法第226條第2
    項、第3項、第286條之規定為記載，容屬有誤。
  2.又上訴人主張「原審未依聲請傳喚證人」，即遽認上訴人之
    訴為無理由，有判決不備理由之違法云云。然此原非得對小
    額程序第一審裁判提起上訴之理由（參見民事訴訟法第436
    條之32第2項、第468條、第469條第1款至第5款規定，民事
    訴訟法第46 9條第6款規定未在準用之列），一如前述，是
    上訴人執此主張原判決有不備理由之違法云云，即屬無據。
  3.況原審係斟酌存證信函、U4成長學院工作日誌、聯絡學校招
    生宣導資料、學生分配實習店家資料、原告至各國中招生學
    生所留資料、學生報到訓練通知、照片等事證後，依全辯論
    意旨及調查證據之結果，認定前揭事證均屬上訴人單方面所
    製作或記載，既為被上訴人所否認，亦無被上訴人之簽名或
    蓋章，自不足以據為證明兩造間有僱傭關係存在或有招生獎
    金約定，及上訴人有為被上訴人招收前開六名學生之事實，
    此有原判決可稽，足見原判決就其心證形成過程，已有相當
    之闡述，並無上訴人所指違反經驗法則、論理法則、證據法
    則之情事。是上訴人主張原判決有違反經驗法則、論理法則
    、證據法則之情事云云，亦無可取。
  4.另上訴人對原審就事實之認定及證據之取捨所為之爭執，並
    非原判決適用法律有所違誤，核與民事訴訟法第468條所定
    「判決不適用法規或適用不當」之違背法令無涉。是上訴人
    執此主張原判決有所違誤，仍無可取。
四、綜上，原判決既無違反經驗法則、論理法則、證據法則之情
    事，亦無判決不適用法規或適用不當之違背法令，且所為上
    訴人敗訴之判決，於法並無不符。本件上訴論旨求予廢棄改
    判，依其上訴意旨，足認其上訴為顯無理由，爰依民事訴訟
    法第436條之29第2款規定，不經言詞辯論程序，逕予駁回。
五、本件訴訟費用額依後附計算書確定如主文第2項所示金額。
六、據上論結，本件上訴為無理由，依民事訴訟法第436條之24
    、第436條之29、第436條之32第2項、第449條第1項、第78
    條、第436條之19第1項，判決如主文。
中　　華　　民　　國　　96　　年　　8　　月　　24　　日
                    勞工法庭審判長  法　官　吳光釗
                                    法  官  鄭佾瑩
                   　    　　　  　 法　官　林振芳
以上正本係照原本作成。
本判決不得上訴。
中　　華　　民　　國　　96　　年　　8　　月　　24　　日
                    　　　　　    　書記官　李淑芬
